【裁判字號】    98,訴,3403
【裁判日期】    981217
【裁判案由】    商業會計法等
【裁判全文】
臺灣板橋地方法院刑事判決              98年度訴字第3403號
公  訴  人  臺灣板橋地方法院檢察署檢察官
被      告  甲○○
            庚○○
                      樓
上  一  人
選任辯護人  陳家慶律師
上列被告因違反商業會計法等案件，經檢察官提起公訴（98年度
偵緝字第1087號、98年度偵字第21729號），本院判決如下：
    主  文
甲○○共同連續商業負責人，以明知為不實之事項，而填製會計
憑證，累犯，處有期徒刑壹年，減為有期徒刑陸月，如易科罰金
，以銀元佰元即新臺幣玖佰元折算壹日。
庚○○無罪。
    事  實
一、甲○○（原名王建文）曾於民國83年間因犯偽造文書罪，經
    臺灣高等法院以84年度上更一字第421 號判決判處有期徒刑
    5 月；又於84年間因違反商業會計法案件，經臺灣臺北地方
    法院以84年度訴字第2529號判決判處有期徒刑3 月；又於85
    年間因犯偽造文書罪，經臺灣高等法院以87年度上訴字第14
    70號判決判處有期徒刑2 年。嗣經定應執行刑為有期徒刑2
    年6 月，經入監執行後，於91年5 月29日縮短刑期假釋交付
    保護管束出監，嗣於91年11月29日縮刑期滿，未經撤銷假釋
    ，未執行之刑以已執行完畢論。詎仍不知悔改，身為址設臺
    北市○○區○○路6 號7 樓之1 采瑄棠資訊有限公司（下稱
    采瑄棠公司）之實際負責人，為圖向銀行貸款以獲得資金周
    轉，透過丁○○得知可以開立不實之公司會計憑證統一發票
    ，偽製往來交易，藉以虛增業績假象，進而提高公司營業額
    之方式，以向銀行辦理借貸，遂於92年11月間，指示該公司
    不知情之員工庚○○、戊○○，以新臺幣（下同）10萬元之
    代價，向址設臺北縣永和市○○路67巷56號之鈺翎工業股份
    有限公司（下稱鈺翎公司）負責人乙○○洽購頂讓該公司之
    經營權，庚○○及戊○○於取得鈺翎公司之公司大小章及發
    票等文件後，隨即將之交付予甲○○，是甲○○自斯時起即
    為鈺翎公司之實際負責人（登記負責人仍為乙○○），為商
    業會計法所稱之商業負責人。詎其與丁○○（未據起訴）共
    同基於幫助他人逃漏稅捐、填製不實會計憑證之概括犯意聯
    絡，明知鈺翎公司與附表所示之公司實際上並無銷貨之行為
    ，甲○○仍於92年11月4 日取得鈺翎公司之公司大小章、發
    票等文件後，於93年間某日，在不詳之地點，將該等文件交
    付予丁○○，任令丁○○連續多次以鈺翎公司名義，填製不
    實交易內容、發票日期為92年11月間起至93年2 月止之銷項
    商業會計憑證統一發票共計36張，銷售金額合計為12,951,9
    10元，予附表所示之公司，作為各該公司向鈺翎公司購買商
    品之進項憑證。嗣附表所示之公司各持上開不實之統一發票
    向稅捐稽徵機關申報扣抵營業稅款，而分別逃漏如附表所示
    之營業稅捐，連續以前開不正當方法幫助附表所示之公司逃
    漏營業稅合計647,596 元，足生損害於稅捐機關對課稅公平
    及稅捐稽徵管理之正確性。嗣因財政部臺灣省北區國稅局查
    知鈺翎公司有異常交易之情形，遂通知乙○○到場說明，而
    循線查悉上情。
二、案經臺灣板橋地方法院檢察署檢察官主動檢舉、偵查起訴。
    理  由
壹、證據能力部分：
    按被告以外之人於審判外之陳述，雖不符刑事訴訟法第159
    條之1 至之4 之規定，然經當事人於審判程序同意作為證據
    ，法院審酌該言詞陳述或書面陳述作成時之情況，認為適當
    者，亦得為證據。又當事人、代理人或辯護人於法院調查證
    據時，知有第159 條第1 項不得為證據之情形，而未於言詞
    辯論終結前聲明異議者，視為有前項之同意，同法第159 條
    之5 亦有明文。查本案所引用之證據資料（詳後引證據），
    其中各項言詞或書面傳聞證據部分，縱無刑事訴訟法第159
    條之1 至第159 條之4 或其他規定之傳聞證據例外情形，亦
    業經本院審理時予以提示並告以要旨，且各經檢察官、被告
    及辯護人表示意見，當事人已知上述證據乃屬傳聞證據，然
    均未於言詞辯論終結前對該等證據聲明異議，本院審酌上開
    證據作成時之情況，並無違法取證或其他瑕疵，認為以之作
    為證據為適當，應具有證據能力。
貳、有罪部分：
一、上開事實，業據被告甲○○於本院審理中坦承不諱，核與證
    人庚○○、戊○○及乙○○於偵查及本院審理中證述之情節
    相符，並有財政部臺灣省北區國稅局查緝案件稽查報告、營
    業稅稅籍資料查詢資料作業畫面、營利事業統一發證設立/
    變更登記申請書、鈺翎公司設立登記表、房屋租賃契約書、
    財政部臺灣省北區國稅局中和稽徵所談話紀錄、鈺翎公司經
    營權轉讓契約書、鈺翎公司進銷項交易對象彙加明細表、專
    案申請調檔統一發票名冊、財政部臺灣省北區國稅局中和稽
    徵所98年5 月21日北區國稅中和三字第0981015132號函暨檢
    附營業人銷售額與稅額申報書，及98年5 月22日北區國稅審
    四字第0980021340號函暨檢附開立不實統一發票明細表附卷
    可稽，足認被告甲○○之自白與事實相符，事證明確，被告
    甲○○之犯行堪以認定。
二、新舊法比較
    按被告甲○○為本件犯行後，商業會計法第71條業於95年5
    月24日修正公布，並於同年5 月26日施行。另刑法部分條文
    亦於95年7 月1 日修正公布施行，而行為後法律有變更者，
    適用行為時之法律。但行為後之法律有利於行為人者，適用
    最有利於行為人之法律，刑法第2 條第1 項定有明文。而有
    關新舊法之比較，應就罪刑有關之共犯、未遂犯、想像競合
    犯、牽連犯、連續犯、結合犯，以及累犯加重、自首減輕暨
    其他法定加減原因（如身分加減）與加減例等一切情形，綜
    其全部罪刑之結果而為比較。茲比較如下：
  (一)商業會計法第71條部分：修正前商業會計法第71條之法定刑
    原為「5 年以下有期徒刑、拘役或科或併科新臺幣15萬元以
    下罰金」，修正後同法第71條之法定刑則為「5 年以下有期
    徒刑、拘役或科或併科新臺幣60萬元以下罰金」，經比較新
    舊法之結果，以修正前之規定較有利於被告甲○○。
  (二)罰金刑部分：修正後刑法第33條第5 款規定「罰金：新臺幣
    1,000 元以上，以百元計算之。」，與修正前刑法第33 條
    第5 款規定「罰金：1 元以上。」不同。比較新舊法結果，
    關於被告所犯罪名法定刑罰金部分，以修正前刑法較有利於
    被告甲○○。
  (三)共同正犯部分：修正前刑法第28條規定：「二人以上共同『
    實施』犯罪之行為者，皆為共同正犯」，修正後則為：「二
    人以上共同『實行』犯罪之行為者，皆為共同正犯」；將舊
    法之「實施」修正為「實行」。原「實施」之概念，包含陰
    謀、預備、著手及實行等階段之行為，修正後僅共同實行犯
    罪行為始成立共同正犯。是新法共同正犯之範圍已有所限縮
    ，排除陰謀犯、預備犯之共同正犯。比較結果，以修正後刑
    法規定有利於被告甲○○。
  (四)牽連犯、連續犯部分：修正前具有刑法第55條牽連犯之關係
    者，從一重處斷，具有刑法第56條連續犯之關係者，則以一
    罪論，然修正後之刑法業已刪除第55條牽連犯及第56條連續
    犯之規定，則被告所犯數罪即應依修正後之數罪併罰之規定
    分論併罰。此刪除雖非犯罪構成要件之變更，但顯已影響行
    為人刑罰之法律效果，自屬法律有變更，仍應比較新舊法之
    規定。是比較結果，修正後之規定並非較有利於被告甲○○
    。
  (五)罰金刑之加重部分：修正前刑法第68條規定：「拘役或罰金
    加減者，僅加減其最高度。」，修正後刑法第67條規定為：
    「有期徒刑或罰金加減者，其最高度及最低度同加減之。」
    ，被告既因修正前刑法第56條連續犯之規定而加重其刑，因
    修正前刑法第68條規定罰金最低度不予加重，較諸修正後刑
    法第67條規定最低度予加重之規定，修正前之規定顯較有利
    。且因刑法修正前，關於罰金刑之最低罰金數額僅為銀元1
    元，即令提高倍數後，亦遠較於刑法修正後之最低罰金數額
    （新臺幣1000元）為低，故以行為時即修正前之刑法第68條
    規定較有利於被告甲○○。
  (六)綜上，依整體比較之結果，以適用行為時之舊法於被告甲○○較為有利，爰依刑法第2 條第1 項前段之規定，適用行為
    時即修正前之刑法規定予以論處。
  (七)又被告受前開有期徒刑執行完畢後，5 年以內故意再犯本件
    有期徒刑以上之罪，無論依修正前刑法第47條規定，抑或依
    修正後第47條第1 項規定，均構成累犯，即無有利或不利之
    情形，於刑法修正施行後法院為裁判時，即無庸為新、舊法
    之比較，附此敘明（最高法院97年第2 次刑庭會議決議參照
    ）。
  (八)至於易刑處分之規定：修正前刑法第41條第1 項前段原規定
    ：「犯最重本刑為5 年以下有期徒刑以下之刑之罪，而受6
    個月以下有期徒刑或拘役之宣告，因身體、教育、職業、家
    庭之關係或其他正當事由，執行顯有困難者，得以1 元以上
    3 元以下折算1 日，易科罰金」，且被告行為時之易科罰金
    折算標準，依廢止前罰金罰鍰提高標準條例第2 條前段之規
    定，本係就其原定數額提高為100 倍折算1 日，故被告行為
    時之易科罰金折算標準乃以銀元300 元折算1 日，經折算後
    應以新臺幣900 折算為1 日；惟修正後第41條第1 項前段則
    以：「犯最重本刑為5 年以下有期徒刑以下之刑之罪，而受
    6 個月以下有期徒刑或拘役之宣告者，得以新臺幣1,000 元
    、2,000 元或3,000 元折算1 日，易科罰金」，乃就易科罰
    金之折算標準予以提高。是本條當以修正前規定較有利於被
    告甲○○。
三、論罪科刑
  (一)按統一發票乃證明事項之經過，而為造具記帳憑證所根據之
    原始憑證，屬商業會計法第15條所指之商業會計憑證，商業
    負責人如明知為不實之事項，而開立虛偽之統一發票，係犯
    商業會計法第71條第1 款之以明知為不實之事項而填製會計
    憑證罪，與刑法第215 條業務上登載不實文書罪係屬法規競
    合關係，為刑法第215 條之特別規定，依特別法優於普通法
    之原則，自應優先適用，無論以刑法第215 條業務上登載不
    實文書罪之餘地。被告甲○○為鈺翎公司之實際負責人，其
    明知無實際交易情形，竟任由丁○○製作不實會計憑證，交
    付填製如附表所示不實之統一發票予如附表所示之公司，幫
    助如附表所示公司逃漏稅捐，核其所為係犯修正前商業會計
    法第71條第1 款之商業負責人填製不實會計憑證罪、稅捐稽
    徵法第43條第1 項之幫助納稅義務人以不正當方法逃漏稅捐
    罪。被告甲○○與丁○○間，就所犯填製不實會計憑證及幫
    助逃漏稅等行為有犯意聯絡及行為分擔，均為共同正犯。被
    告先後多次填製不實會計憑證及幫助附表所示公司逃漏稅捐
    之行為，均時間緊接，犯罪構成要件相同，顯係各基於概括
    犯意反覆所為，應依修正前刑法第56條連續犯之規定分別論
    以一罪，並均加重其刑。又被告所犯連續填製不實會計憑證
    罪及連續幫助逃漏稅罪間，具有方法結果之牽連關係，應依
    修正前刑法第55條牽連犯之規定，從一重論以連續填製不實
    會計憑證罪。又被告有如事實欄所示論罪科刑及執行有期徒
    刑完畢之前科紀錄，甫於91年11月29日縮刑期滿，假釋未經
    撤銷，未執行之刑，以已執行論，有臺灣高等法院被告前案
    紀錄表在卷可按，其受有期徒刑執行完畢後，5 年內故意再
    犯本件最重本刑有期徒刑以上之罪，為累犯，應依刑法第47
    條第1 項規定加重其刑，並與前開連續犯加重事由，依法遞
    加之。
  (二)爰審酌被告甲○○前已有多次違反商業會計法之紀錄，素行
    不佳，竟不思悔改，已曾於92年間交付「東方發資訊科技股
    份有限公司」之公司大小章、發票等資料予丁○○，為虛偽
    填製不實會計憑證、幫助他人逃漏稅捐等犯行，有臺中地方
    法院95年度簡字第408 號判決附卷可考，事隔約1 年後又交
    付本件鈺翎公司之前開文件，任令丁○○為填製不實會計憑
    證，幫助附表所示公司逃漏營業稅共計647,596 元，行為實
    值非議，惟念其犯後於本院審理中已坦承犯行，兼衡其犯罪
    之動機、手段及智識程度等一切情狀，量處如主文所示之刑
    。又被告前開犯罪行為後，中華民國96年罪犯減刑條例業於
    96年6 月15日經立法院三讀通過，並經總統府公布生效，本
    件被告犯罪之時點既在96年4 月24日之前，合於該條例第2
    條第1 項第3 款所定減刑之條件，又無該條例第3 條所列不
    得減刑之情形，爰依該條例規定減其宣告刑2 分之1 ，並依
    該條例第9 條規定諭知易科罰金之折算標準。
四、不另為無罪之部分：
?(一)公訴意旨另以：被告甲○○獲悉鈺翎公司欲換手經營，為順
    利取得該公司經營權虛開發票及規避稅捐單位查緝，竟於92
    年11間某日，在上址鈺翎公司內，基於行使偽造私文書之犯
    意聯絡，由被告甲○○交付不知情之丙○○身分證影本及印
    章予庚○○，再由庚○○與不知情之戊○○出面偽以丙○○
    之名義，以10萬元之代價向鈺翎公司負責人乙○○洽購鈺翎
    公司，庚○○即於雙方所簽立之頂讓契約書上偽簽被害人丙○○之簽名1 枚及盜蓋丙○○之印文11枚，用以表示係丙○○受讓鈺翎公司經營權，並持向乙○○行使之，足生損害於
    被害人丙○○及稅捐稽徵單位徵收稅捐之正確性，因認被告
    甲○○上開犯行，另犯刑法第216 條、第210 條行使偽造私
    文書罪嫌。
  (二)按刑法第210條之偽造私文書罪，係以無製作權人，擅自以
    他人之名義製作內容不實之文書為其要件。茍若已得他人之
    同意，而簽署他人之姓名或劃押，自與偽造私文書罪之構成
    要件有間，不能遽依上開罪名相繩。查證人丙○○於偵查中
    固證稱：伊於92年間曾與甲○○合夥成立九方居公司，當時
    有交付身分證影本讓甲○○去辦理負責人登記事項，給甲○○前開證件後，伊未同意登記為鈺翎公司之負責人，頂讓契
    約書上之簽名並非伊之簽名（見98年度偵緝字第1087號偵查
    卷第93頁）等語，然其於本院審理中具結證稱：伊於92年間
    ，因合夥生意之故，曾交付身分證正本、印章等物予甲○○
    使用，且因甲○○之信用有瑕疵，故同意甲○○使用伊之身
    分證及印章以購買不動產、汽車、申辦現金卡及預借現金等
    行為，只要不違法之行為即可；印象中甲○○未曾告知伊有
    關買賣鈺翎公司之事，但伊將身分證及印章等物交給甲○○
    係有概括授權之意，只要不違法之行為即可，且並未約定如
    果使用伊之信用，甲○○必須事先告知；本件甲○○使用伊
    之名義去買鈺翎公司應不算違反伊之意思（見本院卷第95至
    98 頁 背面）等語明確，足見丙○○雖不知被告甲○○以其
    名義購買鈺翎公司之事，且未曾就此事明確表示同意，惟既
    其陳稱係親自交付身分證及印章等物供被告甲○○使用，且
    有概括授權為法律行為之意，顯見被告甲○○以丙○○名義
    與乙○○簽立鈺翎公司之頂讓契約書，實非無製作權之人，
    是揆諸前開說明，被告甲○○此部分行為，自不成立刑法第
    216 條、第210 條之行使偽造私文書犯行，故本應就此部分
    為無罪之諭知，惟因公訴人認此部分犯行若成立，應與前開
    論罪科刑部分，有修正前刑法第55條後段牽連犯之裁判上一
    罪關係，爰不另為無罪之諭知，附此敘明。
參、無罪部分：
一、公訴意旨略以：被告庚○○與被告甲○○曾為夫妻關係，其
    等獲悉鈺翎公司欲換手經營，為順利取得該公司經營權虛開
    發票及規避稅捐單位查緝，竟於92年11間某日，在上址鈺翎
    公司內，先基於行使偽造私文書之犯意聯絡，由被告甲○○
    交付不知情之丙○○身分證影本及印章予被告庚○○，再由
    被告庚○○與不知情之戊○○出面偽以被害人丙○○之名義
    以10萬元之代價向鈺翎公司負責人乙○○洽購鈺翎公司，被
    告庚○○即於雙方所簽立之頂讓契約書上偽簽丙○○之簽名
    1 枚及盜蓋丙○○之印文11枚，用以表示係被害人丙○○受
    讓鈺翎公司經營權，並持向乙○○行使之，足生損害於被害
    人丙○○及稅捐稽徵單位徵收稅捐之正確性；又該二人取得
    鈺翎公司經營權後，明知鈺翎公司並無實際銷貨之事實，復
    基於填製不實會計憑證及幫助他人逃漏稅捐之概括犯意聯絡
    ，自92年11月起至93年2 月間止，在臺北縣三重市「鴻全電
    子科技股份有限公司」等處，虛偽開立不實統一發票36紙，
    銷售金額共計12,951,910元，分別交付予如附表所示之鴻全
    電子科技股份有限公司等公司充當進項憑證使用，以此方式
    幫助附表所示之公司逃漏稅捐共647, 596元，足生損害於稅
    捐稽徵機關課稅之公平性及正確性，因認被告庚○○亦涉犯
    幫助逃漏稅捐、填載不實會計憑證及行使偽造私文書等罪。
二、按犯罪事實應依證據認定之，無證據不得認定犯罪事實；不
    能證明被告犯罪者，應諭知無罪之判決，刑事訴訟法第154
    條第2 項及第301 條第1 項分別定有明文。而認定不利於被
    告之事實，須依積極證據，苟積極證據不足為不利於被告事
    實之認定，即應為有利於被告之認定。另按事實之認定，應
    憑證據，如未能發現相當證據，或證據不足以證明，自不能
    以推測或擬制之方法，以為裁判基礎；認定犯罪事實，所憑
    之證據，雖不以直接證據為限，間接證據亦包括在內，然無
    論直接或間接證據，其為訴訟上之證明，須於通常一般之人
    均不致於有所懷疑，而得確信其為真實之程度者，始得據為
    有罪之認定，倘其證明尚未達到此一程度，而有合理性懷疑
    之存在時，即無從為有罪之認定，最高法院30年上字第816
    號、40年台上字第86號、76年台上字第4986號分別著有判例
    意旨可資參照。
三、公訴人認被告庚○○上開違反商業會計法等犯嫌，無非係以
    前揭財政部臺灣省北區國稅局查緝案件稽查報告、營業稅稅
    籍資料查詢資料作業畫面、營利事業統一發證設立/ 變更登
    記申請書、鈺翎公司設立登記表、房屋租賃契約書、財政部
    臺灣省北區國稅局中和稽徵所談話紀錄、鈺翎公司經營權轉
    讓契約書、鈺翎公司進銷項交易對象彙加明細表、專案申請
    調檔統一發票名冊、財政部臺灣省北區國稅局中和稽徵所98
    年5 月21日北區國稅中和三字第0981015132號函暨檢附營業
    人銷售額與稅額申報書、98年5 月22日北區國稅審四字第09
    80021340號函暨檢附開立不實統一發票明細表書證，及證人
    乙○○、戊○○、丙○○之證述，暨被告甲○○、庚○○之
    供詞等為其主要論據。訊據被告庚○○辯稱：伊與戊○○依
    甲○○之指示前往找乙○○瞭解鈺翎公司之營業項目，得知
    該公司之營業項目符合甲○○之需求，甲○○便要求伊等與
    對方議價，最後以10萬元成交，錢是甲○○出的，同時交付
    伊丙○○之身分證影本及印章等物，就伊所知，甲○○常用
    丙○○之名義為生意往來，故不覺得奇怪；是甲○○要求以
    丙○○之名義買下鈺翎公司，伊與戊○○簽約回來後，就將
    整包資料（含鈺翎公司歷年帳冊、發票、發票章及公司大小
    章）放在甲○○桌上，並提醒甲○○趕快去辦公司負責人變
    更，故伊未曾經手鈺翎公司之發票及發票章等語（見本院卷
    第41頁背面至42頁）。
四、經查：
  (一)被告甲○○於本院準備程序中雖以：是戊○○主動介紹伊購
    買鈺翎公司，故伊請庚○○於92年11月買下該公司，以經營
    買賣電腦週邊產品，後來始發現鈺翎公司登記之營業項目係
    賣靈骨塔，與伊要從事之行業不符，故伊未實際經營鈺翎公
    司，庚○○從未交付該公司之發票、發票章等物予伊，伊也
    未曾過問此事，直到93年底，伊才要求庚○○將鈺翎公司之
    大小章交付予伊，讓伊交付予地下錢莊之丁○○抵債云云置
    辯，惟質諸證人戊○○於本院審理中結證稱：伊曾在采瑄棠
    公司擔任工程師，依副總王建文（即指被告甲○○）之指示
    搜尋是否有公司要賣，伊便在網路上搜尋得知乙○○有一家
    公司欲轉讓，經伊回報王副總後，再多次向乙○○詢問公司
    營業項目及議價後，最後以10萬元成交，約於92年10月底，
    伊與庚○○便一同前往乙○○之公司討論轉讓事宜，並點算
    發票及帳冊等物後，即帶回公司交付予王副總；是庚○○與
    伊一同把資料袋交給王副總，裡面有公司之發票及相關資料
    ；錢是甲○○拿給庚○○，但確實之金額伊不清楚等情（見
    本院卷第99至101 頁），核與被告庚○○前開辯詞相符，是
    被告甲○○於本院準備程序中供述之可信性已非無疑。此外
    ，參酌證人乙○○於本院審理中證述：伊收到稅捐處之通知
    才知道鈺翎公司之負責人未辦理變更，伊便找庚○○質問為
    何未辦理變更，事後並發律師函催告，庚○○答覆稱僅是負
    責處理買賣公司之事，後來並找甲○○及一位王小姐出來談
    這件事（見本院卷第106 頁）等語，暨證人即會計師己○○
    證稱：伊於93年1 、2 月間曾幫鈺翎公司報稅，另亦曾幫該
    公司辦理負責人變更，對甲○○有印象，但對於庚○○沒有
    印象（見本院卷第107 頁背面至108 頁背面）等詞，足徵被
    告甲○○事後確有參與鈺翎公司負責人變更及報稅等事宜，
    依此堪予佐證甲○○於買下鈺翎公司之經營權後，仍實際握
    有該公司之相關重要資料，其本院準備程序中供陳：庚○○
    從未交付該公司之發票、發票章等物與伊，伊也未曾過問此
    事，直到93年底，伊才要求庚○○將鈺翎公司之大小章交付
    予伊云云，係屬卸責之詞，自不足為不利於被告庚○○之認
    定。
  (二)又被告甲○○嗣後於本院審理中具結證稱：經伊事後回想，
    庚○○及戊○○取得鈺翎公司移轉之相關資料後，確實有將
    該公司之資料放在伊桌上，伊再將帳冊及發票等物交給會計
    師做外帳，事後並未再交付鈺翎公司之移轉資料予庚○○處
    理；是伊指示庚○○及戊○○去買公司，目的係要用以提高
    公司營業額向往來銀行辦理貸款而為虛開發票，故承認附表
    所載鈺翎公司虛開發票之事實（見本院卷第109 至110 頁）
    等情，核與前揭事證相符，堪予採憑，由此益徵被告庚○○
    辯稱：甲○○要求以丙○○之名義買下鈺翎公司，伊與戊○○簽約回來後，便將鈺翎公司之歷年帳冊、發票、發票章及
    公司大小章等資料放在甲○○桌上，並提醒甲○○趕快去辦
    公司負責人變更，伊從未經手鈺翎公司之發票及發票章等節
    ，尚非子虛。此外，公訴人所提前揭財政部臺灣省北區國稅
    局查緝案件稽查報告等書證，及證人呂順發、林博勝、許進
    忠、鐘奉柄、雷曼莉、簡羿蓁於偵查中之證述，均至多僅能
    證明附表所示之公司與鈺翎公司無實際交易，而有虛開發票
    之事實，然尚無從依此逕推認被告庚○○亦有參與此幫助逃
    漏稅捐及填載不實會計憑證之犯行，又遍查卷內事證，查無
    其他積極證據足資證明被告庚○○就此部分之犯行與被告甲○○間有犯意之聯絡及行為之分擔，則被告庚○○被訴此部
    分之犯行即屬不能證明，自無從以幫助逃漏稅捐及填載不實
    會計憑證等罪名相繩。
  (三)末以，被告甲○○以丙○○名義與乙○○簽立鈺翎公司之頂
    讓契約書，業經丙○○之概括授權，且係由丙○○親自交付
    身分證、印章等物供其使用，故被告甲○○非無製作權之人
    等情，業經證人丙○○於本院審理中證述綦詳，已如前述，
    且被告庚○○辯稱：就伊所知，甲○○常用丙○○之名義為
    生意往來，故不覺得奇怪等詞，亦核與證人丙○○於本院審
    理中證稱：伊與庚○○碰過面，並曾向庚○○提及有授權甲○○以伊之名義，使用身分證及印章之事等情相符，是其此
    部分之辯詞亦堪採認，則被告庚○○既已獲有製作權人即被
    告甲○○之指示處理購買鈺翎公司之事宜，縱代為在頂讓契
    約書上簽立丙○○之簽名及印文，亦無行使偽造私文書之問
    題，已灼然至明。
五、綜上所述，本件雖可證明被告庚○○有依甲○○之指示，以
    丙○○之名義向乙○○頂讓鈺翎公司之情，然尚無充分積極
    證據足以認定被告庚○○有何參與利用鈺翎公司從事填載不
    實會計憑證及幫助逃漏稅捐，或行使偽造私文書等行為，是
    公訴人所為訴訟上之證明，尚未達通常一般之人均不致有所
    懷疑，而得確信被告庚○○有公訴意旨所指犯行之程度，故
    仍有合理懷疑存在。此外，復查無其他積極證據足認被告庚○○有公訴人所指之上述犯行，揆之前開規定及說明，自應
    為被告庚○○無罪之諭知。
據上論斷，應依刑事訴訟法第299 條第1 項前段、第301 條第1
項，修正前商業會計法第71條第1 款，稅捐稽徵法第43條第1項
，刑法第2 條第1 項前段、第11條前段、第47條第1 項，修正前
刑法第28條、第55條後段、第56條、第41條第1 項前段，廢止前
罰金罰鍰提高標準條例第2 條，現行法規所定貨幣單位折算新臺
幣條例第2 條，中華民國96年罪犯減刑條例第2 條第1 項第3款
、第7 條、第9 條，判決如主文。
本案經檢察官陳旭華到庭執行職務。
中    華    民    國    98    年    12    月    17    日
            刑事第十庭  審判長法  官  李幼妃
                              法  官  張紹省
                              法  官  鄭凱文
以上正本證明與原本無異。
如不服本判決應於收受送達後10日內向本院提出上訴書狀，並應
敘述具體理由；如未敘述上訴理由者，應於上訴期間屆滿後20日
內向本院補提理由書（均須按他造當事人之人數附繕本）「切勿
逕送上級法院」。
                              書記官  陳筱惠
中    華    民    國    98    年    12    月    17    日
附錄本判決論罪科刑之法條全文：
修正前商業會計法第71條
商業負責人、主辦及經辦會計人員或依法受託代他人處理會計事
務之人員有左列情事之一者，處5 年以下有期徒刑、拘役或科或
併科新台幣15萬元以下罰金：
一、以明知為不實之事項，而填製會計憑證或記入帳冊者。
二、故意使應保存之會計憑證、帳簿報表滅失毀損者。
三、意圖不法之利益而偽造、變造會計憑證、帳簿報表內容或撕
    毀其頁數者。
四、故意遺漏會計事項不為記錄，致使財務報表發生不實之結果
    者。
五、其他利用不正當方法，致使會計事項或財務報表發生不實之
    結果者。
稅捐稽徵法第43條第1項
（教唆或幫助逃漏稅捐等之處罰）
教唆或幫助犯第41條或第42條之罪者，處3 年以下有期徒刑、拘
役或科新台幣6 萬元以下罰金。
附表：
┌──┬─────┬───┬──┬──────┬─────┬─────┐
│編號│交付銷貨發│發票  │張數│銷售額      │稅額      │提出申報扣│
│    │票公司    │年月  │    │            │          │抵稅額    │
├──┼─────┼───┼──┼──────┼─────┼─────┤
│ 1  │翔駿科技有│93年  │1   │694,900元   │34,745元  │34,745元  │
│    │限公司    │2月   │    │            │          │          │
├──┼─────┼───┼──┼──────┼─────┼─────┤
│ 2  │美加實業股│93年  │1   │410,000元   │410,000元 │410,000元 │
│    │份有限公司│2月   │    │            │          │          │
├──┼─────┼───┼──┼──────┼─────┼─────┤
│ 3  │宇邁實業有│92年  │18  │6,313,610元 │315,681元 │315,681元 │
│    │限公司    │12月  │    │            │          │          │
├──┼─────┼───┼──┼──────┼─────┼─────┤
│ 4  │倉欣股份有│92年  │3   │242,000元   │12,100元  │12,100元  │
│    │限公司    │12月  │    │            │          │          │
├──┼─────┼───┼──┼──────┼─────┼─────┤
│ 5  │正新國際企│93年  │5   │1,073,900元 │53,695元  │53,695元  │
│    │業有限公司│2月   │    │            │          │          │
├──┼─────┼───┼──┼──────┼─────┼─────┤
│ 6  │凱羅國際實│93年  │2   │737,000元   │36,850元  │36,850元  │
│    │業有限公司│2月   │    │            │          │          │
├──┼─────┼───┼──┼──────┼─────┼─────┤
│ 7  │鴻全電子科│92年  │6   │3,480,500元 │174,025元 │174,025元 │
│    │技股份有限│12月  │    │            │          │          │
│    │公司      │      │    │            │          │          │
├──┼─────┼───┼──┼──────┼─────┼─────┤
│合計│          │      │36  │12,951,910元│647,596元 │647,596元 │
└──┴─────┴───┴──┴──────┴─────┴─────┘


司法院資訊處製作；財團法人民間司法改革基金會備份。
